臺灣臺北地方法院民事判決　　　　　　　99年度訴字第5310號
原　　　告　高威信
被　　　告　唐鴻鎮
　　　　　　高姍姍
　　　　　　簡俊旗
上列當事人間請求侵權行為損害賠償事件，原告提起附帶民事訴
訟，經本院刑事庭裁定移送前來（98年度附民字第655 號），本
院於民國99年12月28日言詞辯論終結，判決如下：
    主      文
被告唐鴻鎮、高姍姍應連帶給付原告新臺幣捌萬元，及其中被告
唐鴻鎮自民國九十九年一月十日起至清償日止；被告高姍姍自民
國九十九年一月一日起至清償日止，均按年息百分之五計算之利
息。
原告其餘之訴駁回。
訴訟費用由被告唐鴻鎮、高姍姍連帶負擔十分之一，餘由原告負
擔。
本判決第一項得假執行。
原告其餘假執行之聲請駁回。
    事實及理由
一原告起訴主張：
  (一)伊於民國97年5 月14日16時30分許，騎乘機車行經新北市○
    ○區○○路交流道旁機車道時，遭被告唐鴻鎮、簡俊旗及其
    他3 名姓名、年籍不詳之男子攔阻。彼等除強搶伊機車之鑰
    匙，並將伊強拉下車，扯破伊衣服，且手持木棒、安全帽毆
    打伊，致伊身受重傷。惟被告唐鴻鎮仍未善罷甘休，見被告
    簡俊旗駕車在旁等候，即與被告簡俊旗共同基於剝奪他人行
    動自由之犯意聯絡，夥同前開3 名姓名、年籍不詳之男子，
    憑恃人多，將伊強押上車。伊因見對方人多且甫經毆打成傷
    ，無力反抗，而遭被告唐鴻鎮、簡俊旗等人以此不法方式剝
    奪行動自由，並強押伊至新北市政府警察局新店分局碧潭派
    出所。嗣因該派出所警員見伊受傷，表示應先讓伊就醫，乃
    由救護車載送伊至天主教耕莘醫院。
  (二)被告唐鴻鎮見伊前往醫院就醫，復帶同被告高姍姍前往醫院
    ，且於同日19時許，在耕莘醫院急診室門口另基於恐嚇之犯
    意，向伊恫嚇「…對不對，那你覺得太多，我不是把刀子架
    在你的脖子上叫你就是把300 萬拿出來，不過也不是說不出
    來，只是說我有沒有那個必要」、「不過我告訴你一點就是
    ，說真的我這個人我是不怕事，我就是爛命一條，反正…」
    、「我也可講說，他媽的我進去，他媽的跟你女兒睡啊！對
    不對，那他媽你女兒怎麼樣怎麼樣，…」、「現在可能是沒
    有啦！說真的啦！我雖不悅，說實在的啦！我也沒有那個，
    也沒看到人啦！也不知道啦！不過哪一天有時候真的是精蟲
    衝腦的時候，或是夢遊的時候，不知道會發生什麼事，啊我
    也不知道啦…」等語。而被告高姍姍亦與之基於恐嚇之犯意
    聯絡，在旁附和恫稱「你下次跟他女兒睡一下好了！聽說處
    女的很緊！」等語。
  (三)被告唐鴻鎮、簡俊旗前開共同妨害自由之行為，造成伊身心
    傷害，並隨時活於恐懼當中，受有精神上痛苦。又被告唐鴻
    鎮、高姍姍以前述加害伊及伊家人之事，致伊心生畏怖，終
    日惶惶不安，身心受到極大煎熬及創傷，爰依民法第184 條
    第1項前段、第185條第1項前段、第195條第1 項前段規定，
    請求被告唐鴻鎮、簡俊旗連帶賠償慰撫金新臺幣（下同）30
    0,000元；另請求被告唐鴻鎮、高姍姍連帶賠償慰撫金300,0
    00元等語。
  (四)聲明為：
    1.被告唐鴻鎮、簡俊旗應連帶給付原告300,000 元，及自起
      訴狀繕本送達翌日起至清償日止，按年息百分之5 計算之
      利息。
    2.被告唐鴻鎮、高姍姍應連帶給付原告300,000 元，及自起
      訴狀繕本送達翌日起至清償日止，按年息百分之5 計算之
      利息。
    3.願供擔保請准宣告假執行。
二被告則抗辯：
  (一)唐鴻鎮部分：伊並未恐嚇原告，亦未限制其行動自由等語。
    聲明為：原告之訴駁回。
  (二)簡俊旗部分：伊並未限制原告之行動自由等語。
  (三)高姍姍部分：伊並未恐嚇原告，伊之所以向原告稱上開話語
    ，實係因原告先恐嚇伊子，要伊子出門小心一點等語。
三得心證之理由：
  (一)按因故意或過失，不法侵害他人之權利者，負損害賠償責任
    ；數人共同不法侵害他人之權利者，連帶負損害賠償責任；
    不法侵害他人之身體、健康、名譽、自由、信用、隱私、貞
    操，或不法侵害其他人格法益而情節重大者，被害人雖非財
    產上之損害，亦得請求賠償相當之金額；當事人主張有利於
    己之事實者，就其事實有舉證之責任，民法第184條第1項前
    段、第185條第1項、第195條第1項、民事訴訟法第277 條分
    別定有明文。是倘行為人否認有侵權行為，即應由請求人就
    此利己之事實舉證證明，若請求人先不能舉證證明自己主張
    之事實為真實，則行為人就其抗辯事實，即令不能舉證，或
    所舉證據尚有疵累，亦應駁回請求人之請求（最高法院17年
    上字第917 號判例參照）。原告主張：被告唐鴻鎮、簡俊旗
    於前開時、地共同妨害其自由，致其受有精神上痛苦，應連
    帶負損害賠償之責；另被告唐鴻鎮、高姍姍於前開時、地對
    其為恐嚇行為，亦致其受有精神上痛苦，應連帶負損害賠償
    之責云云，既為被告所否認，依上開說明，原告自應就被告
    有其所指侵權行為事實一節，負舉證之責。經查：
    1.關於原告指稱被告唐鴻鎮、簡俊旗妨害其行動自由部分：
      原告以被告唐鴻鎮、簡俊旗有前述妨害自由行為為由，
        對被告彼等提出刑事告訴，本院刑事庭雖以98年度訴字
        第1939號判決，認定被告唐鴻鎮、簡俊旗確實在前開時
        、地妨害原告自由，觸犯刑法第302條第1項之剝奪他人
        行動自由罪，判處被告唐鴻鎮、簡俊旗拘役各55日、45
        日，嗣被告唐鴻鎮、簡俊旗及檢察官均提起上訴，業經
        臺灣高等法院以99年度上訴字第3135號判決將原判決撤
        銷，改判被告唐鴻鎮、簡俊旗無罪等情，有歷審判決書
        在卷可稽（見本院卷第2-9頁、第60-63頁）。
      原告於前開刑案偵審中固陳稱：伊於上開時、地遭被告
        唐鴻鎮、簡俊旗及其他3 名姓名、年籍不詳之男子強押
        上車，並載往新北市政府警察局新店分局碧潭派出所云
        云。惟查：
        (1)原告於事發後，即對被告唐鴻鎮提出傷害告訴，嗣於
          另案得知被告簡俊旗之姓名後，亦旋於97年11月6 日
          具狀對被告簡俊旗提出傷害告訴，並於98年3 月27日
          具狀對被告唐鴻鎮、簡俊旗及高姍姍提出恐嚇告訴等
          情，有告訴狀附卷可憑（見臺灣臺北地方法院檢察署
          98年度他字第3736號卷第1-3、23-24頁），並經本院
          依職權調閱各該偵查卷查明。由原告對被告唐鴻鎮、
          簡俊旗及高姍姍持續訴追之態度觀之，足認其對於與
          被告等人間之糾紛衝突，係採積極處理態度，而非隱
          忍息事。是果其確遭被告唐鴻鎮、簡俊旗強押前往碧
          潭派出所，自當立即主動告知警員處理，殆無隱忍不
          提之可能。
        (2)惟細觀原告前開告訴內容，均僅提及其於上開時、地
          騎乘機車遭被告唐鴻鎮攔阻並毆打，嗣經警送醫後，
          另於耕莘醫院急診室門口遭被告唐鴻鎮、簡俊旗及高
          姍姍恐嚇等語，而未敘及有何非自願前往碧潭派出所
          之妨害自由情事。直至98年5月1日經警就原告告訴被
          告唐鴻鎮、簡俊旗及高姍姍涉嫌恐嚇案件進行詢問時
          ，原告始提及：「唐鴻鎮、簡俊旗…將我強行拉進簡
          俊旗所有之自小客車，由簡俊旗將車輛駛往新北市政
          府警察新店分局碧潭派出所」等語（見臺灣臺北地方
          法院檢察署98年度偵字第24685 號偵查卷第11頁背面
          ）；並於偵查中指稱：「當時我被挾在後座中間，唐
          鴻鎮在我後面抱著我坐在中間，簡俊旗開車，右前座
          還有1個男的，對方共有5個人」、「他們5 個人強拉
          我上車」等語（見臺灣臺北地方法院檢察署98年度偵
          字第23402號卷第4、5 頁）；另於前開刑案審理中陳
          稱：「…5 個人把我拖進簡俊旗開的白色車子，我非
          常害怕，我不知道他們5 個人要把我帶去哪裡，後來
          他們把我載到新店碧潭派出所」、「他們5 個人拖著
          我上車，我掙扎一段時間，但是我敵不過他們5 個，
          我也沒有辦法逃跑」等語（見本院98年度訴字第1939
          號卷第111 頁背面）。則原告是否確曾遭被告唐鴻鎮
          、簡俊旗妨害行動自由，已非無疑。
        (3)又縱認原告當時有傷在身，無暇他顧，亦不至於在日
          後對被告等人分別提出傷害及恐嚇告訴之時，多次略
          而不提。況被告唐鴻鎮及原告均為身高逾170 公分，
          體重分別為87及90公斤之成年男子，業據彼等陳明在
          卷（見臺灣高等法院99年度上訴字第3135號卷第70頁
          背面），而被告簡俊旗駕駛之車輛則為排汽量未達16
          00㏄之國瑞廠牌自用小客車，亦經其陳明在卷（見前
          揭卷第67頁背面），是以被告唐鴻鎮及原告之身型，
          殊難想像彼等如何在原告無意前往，且左右尚有其他
          成年男子乘坐之情況下，公然上車並疊坐在後座之中
          間位置。遑論彼等當日係直接前往附近之碧潭派出所
          報案，且車內人員全部下車進入派出所，業經原告於
          刑案審理中證述明確（見本院98年度訴字第1939號卷
          第112頁背面、第115頁），則被告唐鴻鎮、簡俊旗果
          係違反原告意願而剝奪其行動自由，彼等避警查緝猶
          有未及，豈有甘冒現行犯逮捕之風險，如此大張旗鼓
          前往警局之可能。是原告此部分說法難認與事實相符
          ，自非可取。
      至於證人林遠志雖曾於97年5 月14日16時37分以電話報
        警，表示有人於新北市○○區○○路2 段新店交流道口
        旁小路遭毆打，且被一部自小客車押走等語，有新北市
        政府警察局勤務指揮中心受理各類案件紀錄單可憑（見
        臺灣臺北地方法院檢察署98年度偵字第8605號偵查卷第
        57頁）；並於前開刑案偵審中證稱：伊當時看到有人面
        向伊，亦有人背對伊，伊並未看見誰打誰，只看到面向
        伊的人有恐懼的樣子，且有往後退的動作等語（見前揭
        卷第71-72頁、本院98年度訴字第1939號第116頁背面）
        。然林遠志亦陳明其當時係騎乘機車於行進狀態，且其
        並未看到雙方拉扯，亦未看到有人被拉上車（見前偵查
        卷第72頁、本院98年度訴字第1939號第117 頁）。是依
        證人林遠志之證述，僅能證明現場氣氛並非平和，尚未
        能證明被告唐鴻鎮、簡俊旗有將原告強押上車之舉，而
        原告當日確遭被告唐鴻鎮毆打成傷，為兩造所不爭，則
        原告縱有後退或恐懼之神情，亦與常情相符，由林遠志
        之證詞，尚難遽認被告唐鴻鎮、簡俊旗確有妨害原告行
        動自由之行為。
      綜上，遍觀全案卷證，並無足夠證據證明被告唐鴻鎮、
        簡俊旗確曾強押原告上車，即難認為被告唐鴻鎮、簡俊
        旗有原告所指之侵權行為，是被告唐鴻鎮、簡俊旗辯稱
        彼等並無限制原告之行動自由，應可採信。
    2.關於原告指稱被告唐鴻鎮、高姍姍對其為恐嚇行為部分：
      原告以被告唐鴻鎮、高姍姍有前述恐嚇行為為由，對彼
        等提出刑事告訴，經本院及臺灣高等法院刑事庭分別以
        98年度訴字第1939號、99年度上訴字第3135號判決，認
        定彼等共同觸犯刑法第305條之恐嚇罪，判處該2人拘役
        在案等情，為兩造所不爭，並經本院依職權調閱該刑事
        案卷查明屬實。被告唐鴻鎮、高姍姍雖仍否認有前述恐
        嚇犯行，然查：
        (1)被告唐鴻鎮於前述刑事案件審理中已坦認其確曾於前
          開時、地對原告恫嚇「…對不對，那你覺得太多，我
          不是把刀子架在你的脖子上叫你就是把300 萬拿出來
          ，不過也不是說不出來，只是說我有沒有那個必要」
          、「…我這個人我是不怕事，我就是爛命一條，反正
          …」、「我也可講說，他媽的我進去，他媽的跟你女
          兒睡啊！對不對，那他媽你女兒怎麼樣怎麼樣…」、
          「現在可能是沒有啦！說真的啦！我雖不悅，說實在
          的啦！我也沒有那個，也沒看到人啦！也不知道啦！
          不過哪一天有時候真的是精蟲衝腦的時候，或是夢遊
          的時候，不知道會發生什麼事，啊我也不知道啦…」
          等詞，被告高姍姍亦於前述刑事案件之偵審程序坦認
          曾在旁嚇稱「你下次跟他女兒睡一下好了！聽說處女
          的很緊！」等語，有訊問筆錄、準備程序筆錄在卷可
          參（見臺灣臺北地方法院檢察署98年度他字第3736號
          偵查卷第39頁背面、本院98年度訴字第1939號卷第24
          頁、第127 頁背面），此核與原告所提出、經前述刑
          事案件受命法官於準備程序當庭勘驗之錄音光碟內容
          相合（見前述刑案卷第70至72頁），足證原告之主張
          ，非屬虛妄，被告唐鴻鎮、高姍姍空言否認有恐嚇原
          告之舉，難認與事實相符，要不足採。
        (2)被告唐鴻鎮雖辯稱：原告當時說的話更惡毒，不僅侮
          辱伊，亦侮辱伊妻即被告高姍姍云云；被告高姍姍亦
          辯稱：伊之所以說出該句語，係因原告先恐嚇伊子，
          要伊子出門小心一點云云（本院99年12月28日言詞辯
          論筆錄參照）。惟彼等非僅未提出證據以實其說，況
          縱認彼等所言屬實，亦無法正當化其以前開言語恐嚇
          原告之不法行為，所辯亦非可採。
        (3)綜上，被告唐鴻鎮、高姍姍確實以前揭加害生命、身
          體之言語使原告心生畏懼，足堪認定，彼等空言否認
          有該等恐嚇行為，並不足採。
      按法院於酌定慰撫金數額時，應斟酌加害人與被害人雙
        方之身分、資力與加害程度，及其他各種情形核定之（
        最高法院51年台上字第233 號判例意旨參照）。查被告
        唐鴻鎮、高姍姍有前述恐嚇行為，致原告心生畏懼，原
        告主張其因此受有精神上痛苦，應屬非虛。而原告為專
        科畢業，目前在貿易公司就職，月薪約60,000元，名下
        無不動產，尚須扶養父母及二名子女；被告唐鴻鎮為高
        職畢業，以駕駛客運為業，月薪約60,000元，名下無不
        動產，尚須扶養母親及一名子女；被告高姍姍則為高職
        畢業，目前無業，名下無不動產，受其配偶即被告唐鴻
        鎮撫養等情，業據兩造陳明在卷（本院99年12月28日言
        詞辯論筆錄參照），並與本院依職權調取兩造之稅務電
        子閘門財產所得調件明細表相符。本院審酌前述兩造之
        社會地位相仿，經濟狀況近似，及加害程度等一切情狀
        ，認原告得請求被告唐鴻鎮、高姍姍連帶賠償之慰撫金
        ，以80,000元為適當；逾此數額之請求，則屬無據。
  (二)綜上所述，原告依據侵權行為之法律關係，請求被告唐鴻鎮
    、高姍姍連帶給付80,000元，及自起訴狀繕本送達被告唐鴻
    鎮、高姍姍翌日即99年1 月10日、99年1月1日起至清償日止
    ，均按年息百分之5 計算之法定遲延利息，為有理由，應予
    准許；其餘請求則無理由，應予駁回。
  (三)本件判決所命給付之金額未逾50萬元，依民事訴訟法第 389
    條第1項第5款之規定，應依職權宣告假執行。至原告敗訴部
    分，其假執行之聲請已失所附麗，應併予駁回。
  (四)本件事證已明，原告其餘主張及舉證，核與判決結果無影響
    ，爰不再一一論列，併予敘明。
四訴訟費用負擔之依據：民事訴訟法第79條、第85條第2項。
中    華    民    國   100    年    1     月    11    日
                  民事第七庭    法  官  陳婷玉
以上正本係照原本作成
如對本判決上訴，須於判決送達後20日內向本院提出上訴狀。如
委任律師提起上訴者，應一併繳納上訴審裁判費。
中    華    民    國   100    年    1     月    11    日
                                書記官  吳鸝稻